【裁判字號】    98,交聲,4076
【裁判日期】    990129
【裁判案由】    違反道路交通管理處罰條例聲明異議
【裁判全文】
臺灣臺北地方法院交通事件裁定        98年度交聲字第4076號
原處分機關  臺北市交通事件裁決所
異  議  人
即受處分人  甲○○
上列受處分人因違反道路交通管理處罰條例案件，對於臺北市交
通事件裁決所民國98年10月30日所為之處分（原處分案號：北市
裁罰字第裁22-AY0000000號），聲明異議，本院裁定如下：
    主  文
異議駁回。
    理  由
一、按汽車駕駛人在顯有妨礙其他人、車通行之處所，不得停車
    ，道路交通安全規則第112條第1項第9款定有明文。次按汽
    車駕駛人停車時，在顯有妨礙其他人、車通行處所停車者，
    處新臺幣（下同）600元以上1,200元以下罰鍰，亦為道路交
    通管理處罰條例第56條第1項第5款所明定。再道路交通管理
    處罰條例所稱道路，指公路、街道、巷衖、廣場、騎樓、走
    廊或其他供公眾通行之地方；所稱汽車，係包含機器腳踏車
    （以下簡稱機車）；所稱停車，係指車輛停放於道路兩側或
    停車場所，而不立即行駛之狀態，此為道路交通管理處罰條
    例條例第3條第1款、第8款及第9款所明定。另在顯有妨礙他
    人、車通行處所停放機器腳踏車，經製單舉發後，於舉發通
    知單上所載應到案期限內到案聽候裁決者，依道路交通管理
    事件統一裁罰基準表規定，應對該行為人處以600元之罰鍰
    。
二、本件異議人即受處分人卓桂相（下稱受處分人）於民國98年
    8月1日晚間21時20分許，將其所有之車牌號碼BCJ-359號普
    通重型機車，停放於臺北市○○區○○街160巷23弄49、51
    、53、55號大門出入口前，接獲通報而到場處理之臺北市政
    府警察局萬華分局華江派出所警員乙○○，因駕駛人不在現
    場，乃照相採證，其後並以受處分人違反道路交通管理處罰
    條例第56條第1項第5款逕行製單舉發。嗣受處分人不服舉發
    ，於應到案日期（98年9月10日）前之98年8月25日向原處分
    單位即臺北市交通事件裁決所提出申訴，原處份單位經函請
    原舉發單位調查後，仍認定受處分人違規事實明確，乃依違
    反道路交通管理處罰條例第56條第1項第5款及道路交通管理
    事件統一裁罰基準表之規定，裁處受處分人600元之罰鍰。
    以上各情，有臺北市政府警察局北市警交大字第AY0000000
    號舉發違反道路交通管理事件通知單通知聯、交通違規案件
    陳述書、臺北市政府警察局萬華分局98年9月7日北市警萬分
    交字第09836249800號書函、臺北市交通事件裁決所98年9月
    30日北市裁申字第09840614500號函、送達證書（以上均影
    本）、臺北市交通事件裁決所北市裁罰字第裁22-AY0000000
    號違反道路交通管理事件裁決書各1件及舉發照片2幀在卷可
    稽。
三、本件聲明異議意旨略以：受處分人居住於臺北市○○區○○
    街160巷23弄55號1樓，其於98年8月1日21時20分將其所有車
    牌號碼為BCJ-359號之普通重型機車，停放於臺北市○○區
    ○○街160巷23弄49、51、53、55號大門出入口前，係因門
    口前之機車停車格遭汽車停放佔用，且該大樓某住戶私自塗
    銷大理街160巷23弄49、51、53、55號大門前之機車停車格
    致其覓無適當位置，乃將機車停放於該處；另該棟公寓大樓
    之住戶平日係由其他出入口進出，其停放機車後方之大門均
    長年封鎖未供人通行，其將機車停放於該處並未產生妨礙他
    人通行之情形，且其係在地上撿到舉發違反道路交通管理事
    件通知單，為此聲明異議，請求撤銷原處分云云。
四、經查：
  (一)本件受處分人於98年8月1日晚間21時20分許，將其所有車牌
    號碼BCJ-359號普通重型機車停放在臺北市○○區○○街160
    巷23弄49、51、53、55號大門出入口前之事實，此為受處分
    人所是認，並據證人即舉發本件違規之臺北市政府警察局萬
    華分局華江派出所警員乙○○於本院審理時具結證述：受處
    分人違規停車地點位於臺北市○○區○○街160巷23弄49 、
    51、53、55號住戶出入門口，其認定受處分人在顯有妨礙他
    人通行處停車，係因為受處分人停車在大門出入口，當時，
    車子已經熄火，駕駛人已經不在現場，我將違規停車逕行舉
    發白色單在夾在雨衣下面」等情綦詳，復有證人乙○○舉發
    本件違規時所拍採證照片2幀及事後補拍臺北市○○區○○
    街160巷23弄49、51、53、55號門口附近情形照片8幀附卷可
    證。觀諸採證照片，於警舉發時，受處分人所有之BCJ-359
    號重型機車已熄火，駕駛人已不在現場，停車地點位在臺北
    市○○區○○街160巷23弄49、51、53、55號住戶共同出入
    大門（面對大門）前方左側。綜上，受處分人將其機車停放
    在臺北市○○區○○街160巷23弄49、51、53、55號住戶共
    同出入大門口前之事實，已堪認定。而受處分人停車地點既
    係該大樓住戶出入必經之大門口處，核係供公眾通行之地方
    ，自屬道路交通管理處罰條例第3條第1款所規範道路範圍無
    疑，在該處停車，自有道路交通管理處罰條例之適用。
  (二)按道路交通管理處罰條例第56條第1項第5款規定，係為消除
    道路任意停放車輛，以維護交通秩序，避免交通秩序紊亂之
    目的而設，從而，依上揭法條之文義及規範目的觀之，倘駕
    駛人之停車已明顯導致妨礙他人、車通行或阻礙交通順暢，
    即可認已違反前開條文。而依證人乙○○庭呈現場採證照片
    及事後補拍現場情形照片（編號1、2、4、5、6號）所示，
    受處分人停放機車地點後方除係臺北市○○區○○街160巷
    23弄49、51、53、55號大樓住戶出入必經之門口外，在大門
    外兩側牆壁上另設有供該大樓住戶使用之信箱及電錶箱等物
    ，受處分人雖稱該大樓住戶平日均以大門右側進出，其停車
    後方之大門左側平日均上鎖未供人通行，惟仍不能排除該大
    門左側於必要時或於緊急情況時，有供人進出通行之必要，
    且該大門前左兩側之信箱及電錶箱等物，亦屬該大樓住戶日
    常生活中必須使用之物，受處分人將其機車停放於該處，顯
    已對該大樓住戶及訪客利用該大門進出通行造成妨礙，並對
    該大樓住戶、訪客、郵務人員或電力稽核人員等利用該等牆
    面設施造成阻礙，受處分人之行為核與前揭道路交通管理處
    罰條例第56條第1項第5款之構成要件相符，是受處分人就此
    部分所為之辯解，實不足採。
  (三)至受處分人另辯稱：臺北市○○區○○街160巷23弄49、51
    、53、55號前之機車停車格遭人塗銷，致其覓無適當位置停
    放機車云云。惟據卷附證人乙○○庭呈事後補拍現場情形照
    片（即編號編號7、9、10號）所示，該路段實設有機車停車
    格，雖其格線之顏色雖因年久而有脫落模糊之情形，惟仍非
    全然不可辨識；且查，該處機車停車格係臺北市停車管理工
    程處於早期所設置，該處近期內並未塗銷，僅於98年7月13
    日派員補繪該路段停車格等情，有臺北市停車管理工程處98
    年12月7日北市停企字第09805165100號函在卷足憑，是以受
    處處分辯人稱該處之停車格有遭人塗銷，致無適當位置供民
    眾停放機車云云，顯與事實不符，不足採信。
五、綜上所述，受處分人確有於上揭時、地在顯有妨礙他人通行
    處所停車之違規事實，應依法論科。原處分機關依道路交通
    管理處罰條例第56條第1項第5款及違反道路交通管理事件統
    一裁罰基準表之規定，裁處受處分人罰鍰600元，核無違誤
    。本件受處分人之異議為無理由，應予駁回。
六、據上論斷，應依道路交通案件處理辦法第19條，裁定如主文
    。
中    華    民    國    99    年    1     月    29    日
                            交通法庭  法  官  陳慧萍
以上正本證明與原本無異
如不服本裁定應於送達後5日內向本院提出抗告狀
                                      書記官  黃慧怡
中    華    民    國    99    年    1     月    29    日

司法院資訊處製作；財團法人民間司法改革基金會備份。
